臺灣高等法院臺南分院刑事判決　　　96年度上更(一)字第41號
上　訴　人　臺灣臺南地方法院檢察署檢察官
被　　　告　丙○○
指　　　定
義務辯護人　蘇暉律師
上列上訴人因被告強盜案件，不服中華民國92年8月5日臺灣台南
地方法院92年度訴字第403號第一審判決（起訴案號：臺灣台南
地方法院檢察署92年度營偵字第256號），提起上訴，本院判決
如下：
      主      文
原判決關於丙○○部分撤銷。
丙○○共同意圖為自己不法之所有，攜帶兇器，以脅迫方法，至
使不能抗拒，而使人交付財物，未遂，處有期徒刑參年柒月。
      事      實
一、丙○○與曾正吉 (曾正吉部分業經本院上訴審判刑確定)共
    同意圖為自己不法之所有，由丙○○駕駛ＨＦ─2460號小客
    車（車主為曾正吉母親許英蔥）搭載曾正吉，於民國（下同
    ）92年1月17日凌晨4時許，在台南縣白河鎮大竹國小前，看
    見甲○○、乙○○兄弟，分騎腳踏車，擬往白河鎮菜市場工
    作，丙○○、曾正吉認於深夜有機可趁，乃共同以所駕駛Ｈ
    Ｆ─2460號小客車，從吳氏兄弟所騎腳踏車左後方駛過，強
    行將吳氏兄弟攔下，丙○○、曾正吉先後下車，曾正吉即以
    所攜帶之兇器鋁製球棒1支（未扣案）下車，對吳氏兄弟喝
    令：「不要動，要搶劫」，吳氏兄弟受到脅迫，致無法抗拒
    ，而不敢動，隨即丙○○對吳氏兄弟稱：「少年仔，你們身
    上有沒有錢」，因吳氏兄弟身上，均未帶錢，回稱無錢，致
    丙○○、曾正吉2人強盜未遂。嗣丙○○、曾正吉因強盜未
    得財，心有不甘，竟另以該球棒傷害甲○○並砸毀甲○○所
    有腳踏車 (傷害及毀損部分均經本院上訴審判刑確定)。嗣
    經甲○○大喊救命，丙○○、曾正吉始作罷，而共同駕車揚
    長而去，該鋁製球棒一支，後來丟棄於路旁。
二、案經甲○○及乙○○訴請台南縣警察局白河分局報請台灣台
    南地方法院檢察署檢察官偵查起訴。
      理      由
甲、關於證據能力方面：按被告以外之人於審判外之言詞或書面
    陳述，除法律有規定者外，不得作為證據，刑事訴訟法第15
    9條固定有明文。惟當事人、代理人或辯護人於法院調查證
    據時，知有第159條第1項不得為證據之情形，而未於言詞辯
    論終結前聲明異議者，視為有前項之同意，此亦據同法第15
    9條之5規定甚明。查被告丙○○於原審行準備程序時，就檢
    察官所提出證人甲○○、乙○○警訊之陳述證明本件犯罪事
    實之證據方法，未表示意見。當事人、辯護人迄原審言詞辯
    論終結前，亦均未就上開證據之證據能力聲明異議，而本院
    審酌上開證據於陳述作成時之情況，核無違法取證及證明力
    明顯過低之瑕疵，且其於警詢中之陳述，於本院審理時均具
    結供稱：「警訊所述均實在」，故警訊經核確有可信之情況
    ，且為證明犯罪所必要，自有證據能力，得為證據，至甲○○、乙○○2人於偵查及原審中所述，既均未具結，自不能
    作為認定被告犯罪之證據。
乙、實體部分：
    (一)訊據被告丙○○固不否認於上述時地，駕車搭載曾正吉
        攔下被害人吳氏兄弟，並共同毆打甲○○，惟辯稱：伊
        當日只徒手毆打甲○○及砸毀腳踏車而已，未搶劫甲○○、乙○○云云。
    (二)惟查上開事實，業據被害人甲○○於警訊供稱：「92年
        年1月17日上午4時許，我要騎自行車到白河鎮山產市場
        工作難途中的大竹國小前被搶」、「當時我與胞弟乙○○2人各騎自行車要去白河，突有一部白色小客車，從
        我左後方駛過，並將我攔下，然後駕駛座的人先跑下車
        ，前座的人再下車，開車的先問我說：『少年仔，你身
        上有沒有錢』，我回說沒有，我們兄弟2人見狀，想要
        逃走，但小客車右前座的人，即帶球棒下車，並喝令我
        們兄弟：『不要動，搶劫』，緊接著開車的人問我：『
        身上有沒有錢』，我回說沒有，開車的男子不出一語，
        即拿球棒打我，接著由右前座男子拿球棒打我，經我大
        聲喊叫，他們才揚長而去」（詳警卷第10頁、第13頁）
        。另被害人乙○○於警訊亦供稱：「92年1月17日凌晨4
        時許，我與胞兄甲○○，分騎腳踏車，途經台南縣白河
        鎮大竹里大竹國小前，有部白色小客車，車內有2名不
        詳男子，自我們腳踏車後方攔下我們，2名不詳男子，
        見我們兄弟已下車，小客車駕駛座男子即先行下車，我
        與胞兄甲○○見狀，2人欲逃走，但小客車另右前座男
        子，隨即攜帶球棒1支下車，喝令我們兄弟：『不要動
        ，搶劫』我們兄弟2人心生畏懼，就不敢亂動，而有名
        男子問我們：『身上有無錢』，我們2人回稱，身上沒
        錢，駕駛座男子即不出一語，持球棒打甲○○，我即趁
        機逃走等語（詳警卷17頁）。告訴人甲○○與乙○○2
        人就如何遭被告2人攔下及被告2人如何持球棒脅迫渠等
        2 人交出財物各情，所供情節，互核相符。此外有現場
        照片12張在卷可資憑證（附於警卷28頁至第34頁）。
    (三)被告丙○○與判刑確定之曾正吉2人於警、偵訊時亦供
        承，案發當時渠等有攔下被害人2人後，並從小客車取
        出球棒1支毆打被害人等情（詳警卷2頁、第6頁，偵查
        卷16頁、第17頁）。又被害人甲○○確因被告2人毆打
        成傷，此有診斷證明書在卷可憑（附於警卷28頁）。另
        被害人甲○○腳踏車，亦因被告丙○○持球棒搗損，致
        不堪使用，有照片四紙在卷可佐（附於警卷32頁、第33
        頁）。足證被害人2人所供非虛。凡此均足認被告丙○○與判刑確定之曾正吉2人，確係意圖強盜取財，而出
        手強盜至明，至甲○○、乙○○2人於本院審理時，對
        被攔截毆打部分，雖供述明確，但對被告等強盜部分均
        稱「忘記了」，顯係於原審和解後，迴護之詞，殊不足
        取，惟彼等於本院具結後均一致供稱：「「警訊所述均
        實在」，足證警訊時，因事情剛發生不久，記憶清楚，
        且尚未和解，亦未串證，彼等據實陳述事實之經過，應
        較真實，自可採信。
    (四)綜上所述被告所辯，伊未有強盜犯行，顯係卸責之詞，
        不足採信。犯行應堪認定。
    (五)查鋁製球棒，足以毆傷人之身體，為眾所週知之事實，
        自屬「兇器」，被告丙○○與己判刑確定之曾正吉，持
        鋁製球棒對吳氏兄弟喝令：「不要動，要搶劫」，吳氏
        兄弟受到脅迫，致無法抗拒，而不敢動，雖因身上未帶
        錢而未得手，仍應負未遂犯之刑責，核其所為係犯刑法
        第328條第1項、第4項強盜未遂罪，因被告等係攜帶兇
        器而犯上開之罪，應依同法第330條論處。被告丙○○
        與曾正吉2人間有犯意聯絡及行為分擔，應皆論以共同
        正犯。被告等以一行為同時侵害甲○○、乙○○2人相
        同之法益，應依刑法第55條規定想像競合犯之規定，從
        一重處斷。又被告2人著手於強盜行為實施，而未取得
        財物，核屬未遂，應依刑法第26條規定，減輕其刑。
    (六)公訴意旨又以：被告丙○○、曾正吉，於上開時地，由
        被告曾正吉以雙手捉住被害人乙○○雙手，使乙○○不
        能抗拒，再由丙○○以右手，摸乙○○長褲口袋，強行
        取走口袋三百元得逞。因認被告丙○○、曾正吉，對告
        訴人乙○○亦均涉有刑法第328條強盜罪嫌云云。按犯
        罪事實應依證據認定之，無證據不得認定其犯罪事實；
        又不能證明被告犯罪者，即應諭知無罪之判決，刑事訴
        訟法第154條第2項、第301條第1項，分別定有明文。告
        訴人之告訴，係以使被告受刑事訴追為目的，是其陳述
        是否與事實相符，仍應調查其他證據以資審認（最高法
        院52年度台上字第1300號判例參照）。本件公訴意旨認
        ，被告丙○○、曾正吉涉有強盜罪嫌，無非以上揭事實
        ，業據告訴人乙○○於偵查中陳明，且有現場監視錄影
        帶翻拍照片可資佐證，為其主要論據。訊據被告丙○○
        、曾正吉均堅詞否認有右述強盜乙○○犯行，均辯稱，
        案發當日，僅與告訴人乙○○胞兄甲○○，發生衝突，
        未看見告訴人乙○○，亦未強盜乙○○財物等語。經查
        ：
        (I)據告訴人乙○○於案發當日，即92年1月17日，於
            警訊供稱：伊與哥哥甲○○，分騎腳踏車，遭二名
            男子駕小客車攔下，該2名男子下車後，即喝令伊
            等不許動，經伊2人，向渠等表示，未攜帶財物後
            ，駕駛座男子，即拿出球棒，毆打甲○○，伊則趁
            機逃逸；另曾正吉與另名不詳男子，強行搶奪我財
            物，然未得手，因當時我身上無任何財物云云（詳
            警卷19頁）。又告訴人乙○○於偵查中供稱：他們
            喝令我們不要動，說要搶劫，然後即問我們說，身
            上有無錢，然後直接摸我口袋，搶走我口袋三百元
            云云。被告二人均有強摸我口袋、他們先對我喊搶
            劫，然後曾正吉就跑來，先用手捉住我雙手，控制
            我行動，張佑旗以右手摸我長褲口袋，發現有錢後
            ，就把三百元搶走云云（詳偵查卷14頁、第15頁）
            。復於原審供稱：被告2人未強盜伊財物云云。經
            原審提示偵查筆錄後，告訴人乙○○始改稱：係被
            告2人，搶走其所有三百元云云。另供稱伊係回家
            時，發現口袋中三百元遺失，故認遭強盜三百元，
            被搶時未發現云云（詳原審卷35頁）。乙○○於警
            偵訊及原審，先後3次供述，就被告是否有對伊強
            盜三百元，及被告係自何人口袋取走三百元，暨有
            無財物遭取走等關係被告是否強盜三百元重要情節
            ，均供述不一。甚至供稱，其遭強盜時，未發現有
            財物被搶，回家檢視後，始發現有異云云。凡此情
            節，均與常情有違。是告訴人乙○○於偵審中指訴
            ，被告二人，對伊強盜三百元，其所為供述，至有
            可疑，況其偵查及原審中之證述，均未具結，依刑
            事訴訟法第158條之規定，不得作為證據。
        (II)據案發當日監視錄影磁片，經原審勘驗結果：被害
            人甲○○與被告二人，於發生爭執後，隨即由被告
            2人所駕小客車前方，自右向左移動，並留下腳踏
            車1輛，橫躺於小客車右側地上，被告2人則上車發
            動車輛後離去。此情經核無告訴人乙○○或被強盜
            影像，已據原審當庭勘驗屬實，有勘驗筆錄在卷可
            稽（詳原審卷47頁至第50頁）。是被告2人於偵審
            中辯稱：案發當日，毆打被害人甲○○後，即行離
            去，未再強盜告訴人乙○○財物等語，要非無據。
        (III)又告訴人乙○○胞兄甲○○於警訊供稱：被告2人
            攔下伊兄弟後，即持球棒毆打其身體，告訴人吳鐘
            黎趁機逃逸云云（詳警卷第10頁至第14頁）。故案
            發當日同遭被告毆打甲○○，顯未看見告訴人吳鐘
            黎，有遭到被告強盜財物情事，自難以告訴人吳鐘
            黎片面指訴，遽認被告有對告訴人乙○○為強盜三
            百元犯行。
        (Ⅳ)綜上所述，被告被訴強盜告訴人乙○○三百元部分
            ，除告訴人乙○○片面且具有瑕疵之指訴外，尚無
            任何證據足以證明被告有強盜告訴人乙○○三百元
            犯行。從而被告辯稱，渠等未強盜告訴人乙○○三
            百元財物，應屬可信。此外復查無其他積極證據足
            證被告有公訴人所指強盜乙○○三百元犯行，依上
            說明，被告強盜乙○○三百元財物犯行，尚屬不能
            證明。然該部分與有罪部分，係屬實質一罪關係，
            爰不另為無罪諭知，併此敘明。
    (七)原審未予詳查，遽以被告丙○○罪證不足，因為無罪諭
        知，固非無見。惟查：被告丙○○與判刑確定之曾正吉
        2人，係以所駕駛小客車，先將被害人兄弟強行攔下，
        隨後被告2人先後下車，被告曾正吉下車時，並攜帶球
        棒1支，旋即由被告曾正吉持球棒喝令被害人兄弟稱：
        「不要動，搶劫！」再由被告丙○○對被害人兄弟稱：
        「少年仔，你們身上有沒有錢！」。因被害人兄弟身上
        ，均未帶錢，回稱無錢，致被告二人未強盜得逞。顯已
        應該當刑法強盜罪構成要件，原判決認被告所為並無不
        法，即有未當。檢察官上訴意旨，執此指摘原判決此部
        分不當，為有理由，自應由本院將原判決撤銷改判，爰
        審酌被告之犯罪動機、目的、手段，及其品性、生活狀
        況、智識程度、犯罪所生損害及犯後態度等一情狀，量
        處如有期徒刑三年七月。至被告丙○○與判刑確定之曾
        正吉2人所有未扣案鋁製球棒1支，雖供被告渠等強盜犯
        罪所用，然因未扣案，為免將來執行困難，爰不予宣告
        沒收，併此敘明。
丙、據上論斷，應依刑事訴訟法第369條第1項前段、第364條、
    、第299條第1項前段，刑法第330條第2項、第1項、第26條
    、第28條、第55條 ，判決如主文。
本案經檢察官林炎昇到庭執行職務。
中　　華　　民　　國　　96　　年　　3 　　月　　22　　日
                    刑事第五庭　審判長法　官　楊明章
                                      法  官　楊子莊
                                      法  官  戴勝利
以上正本證明與原本無異。
如不服本判決，應於收受本判決後十日內向本院提出上訴書狀。
其未敘述上訴理由者並得於提起上訴後十日內向本院補提理由書
狀（均須按他造當事人之人數附繕本）「切勿逕送上級法院」。
　　　　　　　　　　　　　　　　　　　書記官　陳淑貞
中　　華　　民　　國　　96　　年　　3 　　月　　22　　日
附錄：本判決論罪科刑法條：
刑法第328條：意圖為自己或第三人不法之所有，以強暴、脅迫
             、藥劑、催眠術或他法，至使不能抗拒，而取他
             人之物或使其交付者，為強盜罪，處五年以上有
             期徒刑。
             以前項方法得財產上不法之利益或使第三人得之
             者，亦同。
             犯強盜罪因而致人於死者，處死刑、無期徒刑或
             十年以上有期徒刑；致重傷者，處無期徒刑或七
             年以上有期徒刑。
             第一項及第二項之未遂犯罰之。
             預備犯強盜罪者，處一年以下有期徒刑、拘役或
             三千元以下罰金。
第330條：犯強盜罪而有第321條第1項各款情形之1者，處七年以
         上有期徒刑。
         前項之未遂犯罰之。
